臺灣高等法院刑事判決　　　　　　　　96年度上訴字第4447號
上　訴　人　　甲○○
即　被　告 (原名葉景武)
選任辯護人　 舒建中律師
上列上訴人即被告因違反毒品危害防制條例案件，不服臺灣桃園
地方法院九十六年度訴字第八二八號，中華民國九十六年八月卅
一日第一審判決（起訴案號：臺灣桃園地方法院檢察署九十六年
度偵字第二一一七號），提起上訴，本院判決如下：
    主  文
原判決撤銷。
甲○○販賣第一級毒品，累犯，處有期徒刑拾陸年。扣案如第一
審判決附表編號一、二所示之物均沒收，其中附表編號二所示販
賣毒品所得未扣案之新台幣壹仟元如全部或一部不能沒收時，以
其財產抵償之。
    事實及理由
一、本案經本院審理結果，認第一審以被告甲○○涉犯販賣第一
    級毒品海洛因犯行事証明確，除被告二次販出未依集合犯論
    處而以數罪併罰不當，如下更正說明外，餘認事用法均引用
    第一審判決書記載之事實、證據及理由（如附件）。
二、按所謂「集合犯」，係指在犯罪構成要件中，本即預定有數
    個同種類之行為將反覆實行之犯罪。此等反覆實行之犯罪行
    為，於自然意義上雖係數行為，但依社會通念，法律上應僅
    為一總括之評價，法律乃將之規定為一獨立之犯罪類型，而
    為包括一罪。故是否集合犯之判斷，對該客觀上反覆實行之
    多數犯罪行為，應斟酌法律規範之本來意涵、實現該犯罪目
    的之必要手段、社會生活經驗中該犯罪各行為間，有一定程
    度之密切接近關係等之社會通念外；主觀上尚須視其反覆實
    施之行為是否出於行為人之一個犯意，並秉持刑罰公平原則
    ，加以判斷之。而販賣犯即主觀上係以營利為目的，而於客
　　觀上為販入、賣出之行為，是理論上，販賣犯原即有販入、
　  賣出之反覆實行行為。惟於販賣毒品之實務見解，客觀上雖
    不以販入後再行賣出為唯一態樣，而只須販入或賣出有一於
    此，其犯罪即為完成，即意圖販賣營利而販入、或原非為販
    賣持有，嗣改圖利賣出、或販入後復行賣出均屬販賣犯。而
    在行為人意圖營利販入後復行賣出之場合，其後之販賣行為
    究屬一罪或數罪？自應就被告主、客觀犯意行止，本諸前揭
    集合犯之說明斟酌判斷。
三、經查，本案公訴人依証人即買受人徐則娟及林志宇之具結指
    証及監聽譯文，起訴被告於九十五年十二月廿一日下午四時
    許及同日下午七時許，各以一包一千元（新台幣，下同）價
    格，二次販賣第一級毒品予徐則娟及林志宇二人，事証固至
    臻明確，被告雖坦承交付，然上訴空言否認販賣，猶辯稱合
    資購買云云，既與電聯譯文內容不符，復與買受人指証內容
    不同，顯係飾卸之詞，要無足採，被告販賣犯行，應堪採認
    ，乃此部分上訴，顯無理由。惟核前揭二次販賣犯行，均於
    同日且時間密接，被告復自承該二交付毒品，係同日同次販
    入（參見本院九十六年十一月廿二日審判筆錄第五頁第十五
    行），亦與監聽內容於徐則娟與林志宇二次分別以電話聯絡
    買毒間，無再次購入之相關聯絡相符（參見偵卷第卅一、卅
    二頁監聽譯文），則被告一次販入，於同日短時內分二次賣
    出，時間密接，顯係基於一販賣犯意為之，且二次賣出復僅
    各一包一千元之微量海洛因，衡諸社會通念，論以一集合犯
    ，要無違公平原則。是被告辯護人為被告上訴辯稱本案應僅
    論以一罪，為有理由，原判決仍論以二罪，即無可維持，自
    應由本院撤銷改判。
四、量刑部分，因本案改依集合犯就二次販賣犯行論以一罪，即
    一罪但含二次販賣犯行，故除仍援引用原判決量刑依據及審
    酌事由，並依累犯加重，及適用刑法第五十九條規定酌減外
    ，乃調整量處如主文所示之刑，以資懲儆。
五、據上論斷，應依刑事訴訟法第三百六十九條第一項前段、第
    三百六十四條、第三百七十三條、第二百九十九條第一項前
    段，毒品危害防制條例第四條第一項、第十八條第一項、第
    十九條第一項，刑法第十一條、第四十七條第一項、第五十
    九條，判決如主文。
本案經檢察官林秀濤到庭執行職務。
中　　華　　民　　國　 九十六 　年　十二　月 　十三    日
 　　　　　       刑事第六庭審判長法　官　林堭儀
                                  法　官　莊謙崇
                                  法　官　陳玉雲
以上正本證明與原本無異。
如不服本判決，應於收受送達後十日內向本院提出上訴書狀，其
未敘述上訴之理由者並得於提起上訴後十日內向本院補提理由書
（均須按他造當事人之人數附繕本）。
                                  書記官  陳思云
中　　華　　民　　國　　96　　年　　12　　月　　14　　日
臺灣桃園地方法院刑事判決　　　　　　　 96年度訴字第828號
公　訴　人　臺灣桃園地方法院檢察署檢察官
被　　　告　甲○○（原名葉景武）
　　　　　　　　　　男　29歲（民國○○年○月○○日生）
　　　　　　　　　　身份證統一編號：Ｚ000000000號
　　　　　　　　　　住桃園縣桃園市西湖裡3鄰中山路256巷15
　　　　　　　　　　號
指定辯護人　本院公設辯護人彭詩雯
上列被告因違反毒品危害防制條例案件，經檢察官提起公訴（96
年度偵字第2117號），本院判決如下︰
    主  文
甲○○（即葉景武）販賣第一級毒品罪，累犯，處有期徒刑拾伍
年貳月，如附表編號一所示之物沒收；又販賣第一級毒品，累犯
，處有期徒刑拾伍年貳月，如附表編號一、二號所示之物沒收，
其中編號二所示販賣毒品所得新臺幣壹仟元如全部或一部不能沒
收時，以其財產抵償之。應執行有期徒刑參拾年，如附表所示之
物沒收，其中編號二所示販賣毒品所得新臺幣壹仟元如全部或一
部不能沒收時，以其財產抵償之。
    事  實
一、甲○○曾因竊盜案件，經臺灣板橋地方法院以92年度簡字第
    3901號簡易判決判處有期徒刑4 月，於93年1 月27日確定後
    ，嗣於93年3 月15日易科罰金執行完畢，仍不知悔改。甲○
    ○明知海洛因屬毒品危害防制條例第2 條第2 項第1 款所規
    定之第1 級毒品，不得販賣及非法持有，竟基於意圖營利販
    賣第1 級毒品海洛因（下稱海洛因）之犯意，先於95年10月
    間，以每4 分之1 錢（約0.9 公克）重量之海洛因價值新台
    幣（下同）6 千元之價格，向綽號「阿滄」之不詳姓名年籍
    成年男子購入海洛因後，即於95年12月21日下午4 時許，以
    其使用之行動電話門號0000000000號接聽徐則娟以公用電話
    撥來表示要購買海洛因之電話後，在其位於桃園縣桃園市○
    ○路256 巷3 號3 樓之住所門外，以1 包海洛因販售新台幣
    （下同）1 千元之方式，販賣海洛因1 包予徐則娟，但因徐
    則娟尚未交付該次購買海洛因之金錢予甲○○，致甲○○未
    取得該次販賣毒品所得之財物。復另基於販賣海洛因之故意
    ，於同日晚上7 時許，以上開行動電話門號接聽林志宇以行
    動電話門號0000000000號撥來表示要購買海洛因之電話，經
    甲○○應允後，林志宇隨即前往甲○○之上址住所，將該次
    購買海洛因之1 千元交付甲○○後，甲○○即自其住處大門
    門縫向外推出海洛因1 包予林志宇收取，甲○○因此獲得該
    次販賣毒品所得1 千元。嗣甲○○於96年1 月11日下午2時
    50分許，因另案經臺灣桃園地方法院檢察署通緝，而在上址
    住所內為警逮捕，經警實施附帶搜索，而在甲○○身上扣得
    其所有供聯絡販賣海洛因事宜之手機1 支（含其內搭配非甲
    ○○所有之行動電話門號0000000000號SIM 卡1 枚），而悉
    上情。
二、案經桃園縣政府警察局移送臺灣桃園地方法院檢察署檢察官
    偵查起訴。
    理  由
壹、程式方面：
一、按被告以外之人於審判外之言詞或書面陳述，除法律有規定
    者外，不得作為證據；被告以外之人於偵查中向檢察官所為
    之陳述，除顯有不可信之情況者外，得為證據；當事人、代
    理人或辯護人於法院調查證據時，知有第159 條第1 項不得
    為證據之情形，而未於言詞辯論終結前聲明異議者，視為有
    前項之同意。刑事訴訟法第159 條第1 項、第159 條之1 第
    2 項、第159 條之5 就此定有明文。
二、經查：
    證人徐則娟、林志宇於偵查中向檢察官所為之陳述，屬被告
    以外之人於審判外所為之陳述，為傳聞證據，惟現階段刑事
    訴訟法規定檢察官代表國家偵查犯罪、實施公訴，依法其有
    訊問被告、證人及鑑定人之權，證人、鑑定人且須具結，而
    實務運作時，檢察官偵查中向被告以外之人所取得之陳述，
    原則上均能遵守法律規定，不致違法取供，是以，刑事訴訟
    法於92年2 月6 日修正時，即為兼顧理論與實務，以該法第
    159 條之1 第2 項規定，除顯有不可信之情況者外，得為證
    據（參考刑事訴訟法第159 條之1 立法理由）。查上開證人
    2 人於偵查中經具結後向檢察官所為之陳述，既非檢察官非
    法取供而得，且其等斯時所為陳述，尚無顯不可信之情況，
    即應認其等於偵查中所為之證述，得作為證據。
    被告及指定辯護人於本院準備程式中，就檢察官所提作為本
    案證據之臺灣桃園地方法院檢察署95年度聲監字第1386號通
    訊監察書及行動電話0000000000號通訊監察譯文等證據之證
    據能力，均表示不爭執，迄本院言詞辯論終結前亦未聲明異
    議，且本院審酌檢察官所提上開證據均非公務員違法取得之
    證據，並無證據力明顯過低之情形，復經本院於審判期日就
    上開證據進行調查、辯論，依法自得作為本案證據。另扣案
    插入行動電話門號0000000000號SIM卡使用之手機1支，非供
    述證據，無傳聞法則之適用，與本案待證事實具有關聯性，
    且無證據證明係公務員違法取得之物，亦得採為證據。
貳、實體方面：
一、訊據被告甲○○矢口否認有何販賣第1 級毒品犯行，辯稱：
    其未曾販賣海洛因給徐則娟、林志宇，徐則娟為其女友，其
    雖會提供海洛因給徐則娟施用，但因2 人吵架，徐則娟才會
    作證其有販賣海洛因，而其與林志宇是朋友，2 人是一起合
    資買海洛因云云。經查：
    關於被告販賣海洛因予證人徐則娟之部分：
    此部分犯罪事實，業據證人徐則娟於本院審理中具結證稱：
    伊先認識林志宇，因為2人均有施用毒品，但各自有毒品來
    源，有一次伊與林志宇搭公車時碰到，林志宇問伊所買之海
    洛因好不好，伊說還好，林志宇就說他有一個朋友東西還不
    錯，要不要試試看，後來林志宇介紹被告給伊認識，伊便於
    95年12月21日下午3時57分撥打被告之行動電話聯絡後，向
    被告購買價值1千元之海洛因1包，被告答應後，伊便前往被
    告住處，他家在3樓，被告便在他住處門口交付1千元之海洛
    因1包給伊，重量是一點點，大約可供施打2至3次，但伊當
    天沒有給被告錢，因為伊還另欠被告1千元，被告叫伊下次
    一起還2千元，後來這筆錢到現在均未清償；伊不知被告之
    海洛因來源為何，也未與被告一起合資購買海洛因等語明確
    ，並有臺灣桃園地方法院檢察署95年11月29日95年桃檢惟勤
    聲監字第001386號通訊監察書、附表及受監察之行動電話門
    號0000000000號通訊監察譯文各1份附卷可稽，且經證人林
    志宇於本院審理中證稱：伊介紹徐則娟認識被告之目的是徐
    則娟要買海洛因，由徐則娟自己向被告購買等語在卷。至被
    告亦不否認證人徐則娟有於上揭時地上揭時地撥打電話至伊
    使用之行動電話門號0000000000號之事實存在。
    觀諸證人徐則娟於偵查中具結所證：伊住被告家附近之隔條
    街，伊在住處樓下之公用電話打被告之手機後，就到桃園市
    ○○路被告家3樓門口，被告就拿毒品海洛因給伊，當天買
    了1 千元，1千元的量是1點點等語，及嗣於本院審理中具結
    所為上開證述，併參諸上開通訊監察結果可知，證人徐則娟
    就該次向被告購買海洛因之方式係撥打被告使用之行動電話
    門號0000 000000號聯絡毒品交易事宜後，再相約在被告上
    址住所門口交易，該次購買海洛因之數量為1包、價金為1千
    元等關於雙方毒品交易之重要事項，前後證述尚稱一致。而
    上開通訊監察結果內所載「一張」係一般毒品交易者用以代
    稱「1千元」之意、「筆」則是一般毒品使用者用以代稱吸
    毒器具「注射針筒」之意，此亦經證人徐則娟於本院審理中
    證述明確。是以，證人徐則娟所為證述經本院交互詰問後，
    已可釐清其前後證述之一致性及正確性，足堪採信。至證人
    徐則娟於本院審理中，初經檢察官主詰問時，先稱：伊當天
    與被告電話聯絡之目的係為歸還伊欠被告幫伊拷貝CD （指
    光碟）的費用，當時要還被告1千元，另外還有請被告再拷
    貝另外1片CD等語後；經檢察官詰問其當時在電話中如何跟
    被告說此一問題時，證人徐則娟即稱：時間已久，伊一直有
    吃精神科的藥，很多事記不起來等語。嗣經被告之指定辯護
    人反詰問證人徐則娟有關被告拷貝1張CD之價格等問題時，
    證人徐則娟稱：被告本來不跟伊收錢，伊覺得他免費拷貝也
    很累，拷貝了4、5張或5、6張，伊覺得他很辛苦，所以伊要
    給他1千元，被告有拒絕，伊還是堅持要給他等語；辯護人
    繼續反詰問證人徐則娟關於上開通訊監察譯文內所提「一張
    」何指，其先稱是指「CD」，後又改稱「東西」是指CD；嗣
    辯護人又問「被告接著問你有多少錢，你回答一張，該『1
    張』何指」此一問題時，證人徐則娟稱是「CD的錢」，辯護
    人再問「上一問題所指的對話中，『一張』是指CD還是錢，
    證人徐則娟則改稱「CD吧」；而辯護人問證人徐則娟就施用
    海洛因之朋友間所使用之用語中，何謂「一張」、「1支筆
    」等問題時，證人徐則娟先稱：「1張」係指「1千元」，「
    1支筆」是指「1支注射針筒」，其後經辯護人詰問上開通訊
    監察結果所載「Ｂ回答『可以給我1支筆嗎』是什麼意思」
    時，復改稱：伊要跟被告借用1支筆在CD 封面上寫專輯名稱
    云云，佐以本院訊問證人徐則娟關於1張正版CD及空白CD之
    價格為多少等問題時，證人徐則娟答稱：1張正版CD約3、4
    百元，伊不知道空白CD片之價格，未買過盜版CD，不知市面
    上1片盜版CD之價格為何云云。衡諸常情，市面上正版光碟1
    張之售價至少為3、4百元以上，空白光碟片之價格僅每片數
    元左右，是以，一般人為貪小利，往往使用價格低廉之空白
    光碟片非法重製他人享有著作權之正版音樂或影音光碟，因
    此市面上所流通之盜版光碟之價格往往僅有數十元至百元不
    等，須與正版光碟之價格間存有相當落差，該盜版光碟始有
    流通之可能性及存在必要。證人徐則娟初始既辯稱上開通訊
    監察內容係伊向被告購買盜版光碟1片之價格為1千元云云，
    詎其就市面上盜版光碟之價格、空白光碟片之價格等交易細
    節，竟諉為不知，辯稱：不曾購買過盜版光碟云云，足認其
    上開證述情節，實與常情有違。況被告就其有無販賣海洛因
    予證人徐則娟之部分，亦僅辯稱：其係與徐則娟合資購買海
    洛因云云，而未曾提及販賣盜版光碟乙事。綜此，本院認證
    人徐則娟於本院審理中初始所為：未向被告購買海洛因云云
    之證述，要屬臨訟杜撰用以迴護被告之詞，不足採信。
    反觀證人徐則娟於本院審理中經檢察官詰問為何要於偵查中
    證述其當天是要跟被告買海洛因此一問題時，出現沈默不答
    之反應；其後，經本院訊問其是否於偵查中證稱通話當天是
    向被告購買海洛因1千元，被告在住處3樓門口將一點點海洛
    因交給其之情事時，則答稱「應該有吧」，繼而否認有此情
    事存在，辯稱當時是跟被告吵架，所以在偵查中說被告賣海
    洛因給伊云云，惟又否認其係故意誣陷被告犯罪；嗣經本院
    接連訊問證人徐則娟於偵查中所為證述究屬真假、被告在場
    是否會影響其無法自由陳述等問題後，證人徐則娟皆出現沈
    默不答之反應，其後又稱：不是藐視法庭，是被告在場，其
    會怕等語。故經本院依刑事訴訟法第169條規定暫命被告退
    庭，令證人徐則娟自由陳述後，證人徐則娟即於本院審理中
    坦然證稱如上揭「貳、一、?、? 」所載證詞，且該證詞經
    調查結果，認與事實較相符，業如前述，由是足認證人徐則
    娟於偵查中所言及於本院審理中所為如上揭「貳、一、?、?
    」之證詞，核與事實相符，應非子虛，本院爰據以認定被告
    此部分所涉犯行。至被告辯稱：其與徐則娟是男女朋友，其
    未販賣海洛因給徐則娟云云，要屬事後卸責之詞，不足採信
    。
    關於被告販賣海洛因予證人林志宇之部分：
    此部分犯罪事實，業據證人林志宇於本院審理中具結證稱：
    伊認識被告，行動電話門號0000000000號是伊使用的，95年
    12月21日晚上7 時10分伊用上開電話與被告聯絡，要向被告
    拿毒品海洛因，後來伊去被告家，被告家住3 樓，伊進去被
    告家後，有交給被告錢，應該是1 千元，之後，被告從住處
    大門門縫拿出海洛因1 包給伊，那時被告沒有再外出拿海洛
    因進來，伊當天也未幫被告試用海洛因，雙方並非合買海洛
    因等語明確，並有臺灣桃園地方法院檢察署95年11月29日95
    年桃檢惟勤聲監字第001386號通訊監察書、附表及受監察之
    行動電話門號0000000000號通訊監察譯文各1 份附卷可稽。
    另被告亦不否認證人林志宇有於上揭時地撥打電話至伊使用
    之行動電話門號0000000000號之事實存在。
    觀諸證人林志宇於偵查中具結所證：行動電話門號00000000
    00號是伊所用，伊于95年12月21日晚上7時20分、95年12月
    22日下午3時54分及同日晚上8時40分先後打電話給被告，只
    有95年12月21日晚上7時20分那通電話是向被告買毒品，伊
    打電話後就馬上到被告家3樓買1千元之毒品，當天被告有交
    付毒品海洛因給伊，95年12月22日是被告問伊是否提藥，叫
    伊過去試試，沒有要收錢，但伊當天沒有過去等語，及嗣於
    本院審理中具結所為上開證述，併參諸上開通訊監察結果可
    知，證人林志宇就其該次向被告購買海洛因之方式係撥打被
    告使用之行動電話門號0000000000號聯絡毒品交易事宜後，
    再前往被告上址住處交易、該次購買海洛因之數量為1包、
    價金為1千元等關於雙方毒品交易之重要事項，前後證述尚
    稱一致，復有上開通訊監察譯文在卷可稽，互核相符。是以
    ，證人林志宇所為證述經本院交互詰問後，已可釐清其前後
    證述之一致性及正確性，足堪採信。
    至證人林志宇於本院審理中初始，經檢察官主詰問時，先證
    稱：伊當天是要跟被告一起合拿海洛因，伊沒有藥頭，而被
    告有，被告去向藥頭拿到毒品後，再交給伊，95年12月21日
    當天被告找不到藥頭，伊就沒有拿到海洛因等語，而經檢察
    官質以「你在偵查中作證時為何說95年12月21日那通電話是
    向被告買毒品，你打電話後就馬上到被告家3樓買1千元毒品
    ，當天被告有交毒品給你，與你今日所言不同，何以如此」
    此一問題時，則稱：在地檢署的時候，伊有跟檢察官說腳痛
    ，檢察官說要起訴伊持有，伊就回答檢察官說伊有跟被告買
    毒品，因為那時候伊剛進去執行，還沒有退藥，腳痛，都沒
    有在睡覺等語。嗣經辯護人反詰問證人林志宇與被告合買海
    洛因之情形等問題時，證人林志宇證稱：伊有錢的話就先出
    錢，被告有錢的時候再還伊，伊與被告一起施用海洛因，毒
    品都是被告去找藥頭拿回來之後，伊拿回所出資購買的份量
    ，不確定要拿回多少，被告給伊多少，伊就拿多少，若遇到
    伊有錢打算買海洛因，但被告拒絕之情況，伊只好自己難過
    ，自己忍受等語；另辯護人反詰問證人林志宇於95年12月21
    日晚上7時10分與被告通電話之內容時，證人林志宇證稱：
    譯文內「Ａ」是指被告，「Ｂ」是指伊，「Ｂ」第2次說「
    都沒有了，都給你了」，是指伊的錢都借給被告了，伊那時
    沒什麼經濟能力，大概是1千元，而「Ａ」第2次說「我們現
    在沒有來」好像是被告拿海洛因給伊，「Ａ」第3次說「你
    還有沒有錢，再弄一張來」，而伊回答「還差一張」之對話
    ，是被告要跟伊借1千元，因當時伊是向父親要錢，被告要
    伊再去向父親要，伊怕被父親罵，就說沒有，之後「Ａ」繼
    續說「然後就趕快過來，我要你幫我試一下東西」是指伊可
    以到被告家施打不用錢的海洛因，「Ａ」最後說「我告訴你
    我欠多少，我欠七百元... 」這段話是伊出1千元和被告一
    起合買，被告會分伊多一點海洛因，被告出多少錢伊忘了等
    語在卷。其後，經本院訊問證人林志宇與被告通完上開電話
    後，有無與被告碰面此一問題時，其稱：伊通完電話後就去
    被告家，被告家在3樓，是在桃園市南門市場附近，伊不知
    道地址；經本院再訊問「你那天去被告家，身上有無帶錢」
    、「有無交付錢給被告」、「為何交給告3千元」等問題時
    ，復答稱：有帶3千元去交給被告，因被告在電話中問伊有
    無現金，伊說有，伊就叫被告幫伊拿海洛因等語；嗣經本院
    訊問其「電話中被告只叫你拿1千元給他，你為何交給他3千
    元」後，證人林志宇又稱：電話中伊是騙被告說身上沒有那
    麼多錢，但伊身上實際上有錢等語；其後，經本院訊問證人
    林志宇前往被告住處試用海洛因之過程等問題時，其則證稱
    ：伊不知道拿多少海洛因給伊，被告是直接把海洛因摻水放
    入注射針筒內供伊施打，伊當場就注射至體內，伊施用海洛
    因後，認為品質不錯，就交給被告3千元要購買海洛因，被
    告當場交付海洛因給伊等語；另經本院質之「是你交付三千
    元給被告之後被告馬上拿給你」此一問題後，證人林志宇又
    改稱：不是，是被告打給阿滄，被告就下去樓下，然後才把
    海洛因拿上來，分給伊一部分，該次被告自己沒有出錢買海
    洛因等語；末經本院質以「被告既然沒有出錢，為何你要讓
    被告分一部分海洛因」此一問題時，證人林志宇則稱：伊想
    說讓被告先欠著等語（見本院96年8月14日審判筆錄第16至
    26 頁）。衡諸常情，倘證人林志宇所陳「伊與被告一起合
    資購買海洛因」乙節為實，其對於雙方於95年12月21日晚上
    7時10分該次電話通話中所論及之雙方合資購買海洛因之出
    資金額、瓜分比例、其實際支出金額及實際取得之海洛因份
    量等重要事項，理應知之甚詳，詎證人林志宇於本院審理中
    就此等重要事項俱無法翔實陳述，顯見其該部分所為證述，
    應與事實真相不合，而屬臨訟杜撰之詞無訛。嗣證人林志宇
    經本院質以「為何針對法院訊問之問題遲疑甚久而不回答，
    是否另有考量，證人應陳述事實，不需隱瞞」等語後，始答
    稱：因被告知道伊住處在哪裡，伊怕被告對伊不利，所以伊
    剛剛一直不敢說實話等語，其後則坦然陳述如上揭「貳、一
    、? 」所載證詞，且該證詞經調查結果，認與事實較相符，
    業如前述，由是足認證人林志宇於偵查中所言，及於本院審
    理中所為如上揭「貳、一、?、? 」之證詞，核與事實相符
    ，應非子虛，本院爰據此認定之。至被告辯稱：其與林志宇
    是一起出資購買海洛因，未販賣海洛因給林志宇雲雲，亦屬
    事後卸責之詞，不足採信。
    次查，證人徐則娟就上述向被告購買海洛因1包所應給付之購
    毒金錢1千元，於交易後迄未給付，及證人林志宇就上述向
    被告購買海洛因1包所應給付之購毒金錢1千元業已交付被告
    收受等情，分經證人徐則娟、林志宇於本院審理中證述明確
    。是以，被告就其販賣海洛因予證人林志宇之行為，業已取
    得販賣毒品所得1千元，至其販賣海洛因予證人徐則娟1次之
    行為，並未實際取得販賣毒品所得，即堪認定。惟按販賣毒
    品海洛因係違法行為，非可公然為之，且有其獨特之販售通
    路及管道，可任意分裝或增減其份量，復無公定價格，而每
    次買賣之價量，可能隨時依雙方關係深淺、資力、需求量及
    對行情之認知、來源是否充裕、查緝鬆嚴、購買者被查獲時
    供述購買對像之可能風險評估等，而異其標準，非可一概而
    論，此乃至明之理。查依被告於警詢中所供：其於96年1月5
    日在桃園市○○路與中平路1帶，向1名綽號「阿滄」男子以
    6千元購得重量4分之1錢（約0.9公克）之海洛因，係供己施
    用等語計算，1千元似可購得0.15公克海洛因。然而，被告
    於警詢、偵查中及本院審理中既不承認其有上揭販賣海洛因
    予證人徐則娟、林志宇之事實，而證人徐則娟、林志宇又未
    能明確陳述其等以1千元所購買之海洛因1包重量為何，本院
    自無從查得被告販賣該海洛因予證人徐則娟、林志宇而獲得
    具體利潤之金額為何，本院自無從依被告於警詢中所陳其自
    「阿滄」處購入毒品之重量、金額等語，逕推認其之後出售
    予證人徐則娟、林志宇之重量及單位價格各為何。然按近年
    來政府為杜絕毒品之氾濫，對於查緝施用及販賣毒品之工作
    ，無不嚴加執行，販賣毒品罪又係重罪，設若無利可圖，衡
    情一般持有毒品之人當無輕易將所持有之海洛因轉讓他人而
    甘冒於再次向他人購買時，有被查獲移送法辦之危險之理，
    且每次買賣之價量，會隨時依雙方關係之深淺、當時之資力
    、需要程度及對行情之認知等因素而為機動地調整，因之販
    賣之利得，除經坦承犯行，或帳冊價量均臻明確外，委難察
    得實情，職是之故，縱未確切查得販賣賺取之實際差價，但
    除別有事證，足認係按同一價格轉讓，確未牟利外，尚難執
    此認非法販賣之事證有所不足，致知過坦承者難辭重典，飾
    詞否認者反得逞僥倖，而失情理之平。而被告與上開證人2
    人間亦無特殊情誼或至親關係，竟費心自甘承受重典，涉險
    販賣第1級毒品，當有牟利之圖。是被告販賣海洛因確有營
    利之意圖，亦可認定。
    此外，警方查獲被告時，亦同時扣得插入行動電話門號0000
    000000號SIM卡使用之NOKIA廠牌手機1支，有桃園縣政府警
    察局刑警大隊96年1月11日搜索扣押筆錄暨扣押物品目錄表1
    份及扣案手機（含SIM卡1枚）可佐，被告亦於本院審理中陳
    明扣案手機為其所有之物，SIM卡則為其母親申請門號後交
    由伊使用之物等語明確，而依卷附通訊監察結果可知，被告
    確有使用扣案手機及上開門號接聽證人徐則娟、林志宇撥來
    表示要購買海洛因之電話無訛。
    綜上所述，被告上開所為辯詞，要屬事後卸責之詞，核與事
    實有悖，不足採信。是本案事證明確，被告所涉販賣第1級
    毒品予證人徐則娟、林志宇各1次之犯行，均堪認定，均應
    依法論科。
二、核被告甲○○所為，係犯毒品危害防制條例第4 條第1 項之
    販賣第1 級毒品罪。被告持有海洛因之低度行為，業為販賣
    之高度行為所吸收，不另論罪。被告先後2 次販賣海洛因之
    犯行，犯意個別，行為互殊，應分論併罰。又被告前曾受上
    揭事實欄一所載罪刑宣告及刑之執行完畢情形，有臺灣高等
    法院被告前案紀錄表1 紙在卷可稽，其於有期徒刑執行完畢
    後，5 年內故意再犯本件有期徒刑以上之罪，為累犯，爰依
    刑法第47條第1 項規定，就其所犯販賣第1 級毒品罪，除法
    定本刑為死刑或無期徒刑依法不得加重者外，僅就其餘罰金
    部分加重其刑。末按販賣第1 級毒品罪之法定刑為「死刑或
    無期徒刑；處無期徒刑者，得併科新台幣一千萬元以下罰金
    」，然同為販賣第1 級毒品之人，其原因動機不一，犯罪情
    節未必盡同，或有大盤毒梟者，亦有中、小盤之分，甚或僅
    止於吸毒者友儕間為求互通有無之有償轉讓者亦有之，其販
    賣行為所造成危害社會之程度自屬有異，法律科處此類犯罪
    ，所設之法定最低本刑卻同為「無期徒刑，得併科新台幣一
    千萬元以下罰金」，不可謂不重。於此情形，倘依其情狀處
    以有期徒刑，即足以懲儆，並可達防衛社會之目的者，自非
    不可依客觀之犯行與主觀之惡性二者加以考量其情狀，是否
    有可憫恕之處，適用刑法第59條之規定酌量減輕其刑，期使
    個案裁判之量刑，能斟酌至當，符合比例原則，查本案被告
    販賣海洛因予證人徐則娟、林志宇之次數各僅1 次，其所販
    賣之金額均為1 千元，每次販賣數量僅1 包，而依證人徐則
    娟所證可知，每包海洛因僅可供其以注射針筒施打2 至3次
    ，業如前述，是以，以被告犯罪之情節論，衡情足認其惡性
    尚非重大不赦，若以毒品危害防制條例第4 條第1 項所規定
    之法定本刑而科處最輕本刑無期徒刑，實屬情輕法重，在客
    觀上尚足以引起一般之同情，尚有堪資憫恕之處，是本院認
    即令處以最低度刑罰無期徒刑猶嫌過重，於此情形，倘依其
    情狀處以有期徒刑，即足以懲儆，並可達防衛社會之目的者
    ，自非不可依客觀之犯行與主觀之惡性二者加以考量其情狀
    有無可值憫恕之處，故適用刑法第59條之規定酌量減輕其刑
    ，並就被告得受宣告之罰金刑部分依法先加後減之。爰審酌
    被告明知海洛因業據公告列為第1 級毒品，對人體有莫大之
    戕害，危害國民身體健康及社會風氣，猶仍分別販賣海洛因
    供他人施用、被告之生活狀況係與母親、6 歲小孩同住、職
    業是販賣電腦及駕駛大貨車、智識程度為國中肄業、販賣海
    洛因之次數僅有2 次，暨斟酌其犯罪後矢口否認犯行之態度
    等一切情狀，量處如主文所示之刑，並定其應執行之刑。至
    檢察官請求量處被告無期徒刑云云，即無採酌必要，併此敘
    明。
三、如附表編號一所示扣案NOKIA 廠牌之手機1 支，係被告用以
    和證人徐則娟、林志宇聯繫販賣第1 級毒品使用之物，此經
    證人徐則娟、林志宇證述明確，被告亦坦認該支手機為其所
    有之物等語在卷，是以，上開手機即屬被告所有供犯罪使用
    之物，應依毒品危害防制條例第19條第1 項之規定併予宣告
    沒收之。又如附表編號二所示被告販賣海洛因予證人林志宇
    1 次所取得之販賣所得財物1 千元，雖未扣案，仍屬被告因
    犯罪所得之財物，應依同條例第19條第1 項之規定，諭知沒
    收，如全部或一部不能沒收時，以其財產抵償之。惟被告販
    賣第1 級毒品海洛因予證人徐則娟1 次所應取得之販賣所得
    財物1 千元，未經證人徐則娟實際交付，被告自未取得該財
    物，本院不得併予宣告沒收。另扣案NOKIA 廠牌之手機內所
    搭配之行動電話門號00000000 00 號SIM 卡1 枚，並非被告
    自行向電信公司申請配發使用之物，此經被告陳述在卷，是
    以，該門號SIM 卡1 枚即非被告所有之物，而扣案安非他命
    吸食器1 個、注射針筒1 支、分裝袋2 小袋、ALCTEL廠牌手
    機1 支（含其內搭配之行動電話門號0000000000號SIM 卡1
    枚），均非被告用以犯本案販賣第1 級毒品罪所用之工具，
    本院複查無其他證據證明上開物品被告所涉本案犯行有何關
    連，自亦不得併予宣告沒收，均附此敘明。
據上論斷，應依刑事訴訟法第299 條第1 項前段，毒品危害防制
條例第4 條第1 項、第18條第1 項前段、第19條第1 項，刑法第
11條、第47條第1 項、第59條、第51條第5 款，判決如主文。
本案經檢察官施宣旭到庭執行職務。
中　　華　　民　　國　　96　　年　　8 　　月　　31　　日
                  刑事第九庭  審判長法  官  何信慶
                                    法  官  蘇琬能
                                    法  官  胡芷瑜
以上正本證明與原本無異。
如不服本判決，應於判決送達後10日內向本院提出上訴狀（應附
繕本），其未敘述上訴理由者，應於上訴期間屆滿後20日內補提
理由書狀於本院，上訴於臺灣高等法院。
　　　　　　　　　　　　　　　      書記官　張懿昀
中　　華　　民　　國　　96　　年　　9 　　月　　3 　　日
附錄論罪科刑法條全文
毒品危害防制條例第4條第1項
製造、運輸、販賣第一級毒品者，處死刑或無期徒刑；處無期徒
刑者，得併科新臺幣 1 千萬元以下罰金。
附表（應沒收之物）
┌─┬────────────────────┬────┬──────┐
│編│名稱                                    │從刑種類│法條依據    │
│號│                                        │        │            │
├─┼────────────────────┼────┼──────┤
│一│扣案NOKIA廠牌之手機1支（不含SIM卡）     │沒收    │毒品危害防制│
│  │                                        │        │條例第19條第│
│  │                                        │        │1 項        │
├─┼────────────────────┼────┼──────┤
│二│販賣毒品予林志宇所得之財物新台幣1千元   │沒收，如│同上        │
│  │                                        │全部或一│            │
│  │                                        │部不能沒│            │
│  │                                        │收時，以│            │
│  │                                        │其財產抵│            │
│  │                                        │償之    │            │
└─┴────────────────────┴────┴──────┘
